【裁判字號】    96,易,539
【裁判日期】    970115
【裁判案由】    竊盜等
【裁判全文】
臺灣雲林地方法院刑事判決               96年度易字第539號
公  訴  人  臺灣雲林地方法院檢察署檢察官
被      告  丙○○
上列被告因竊盜等案件，經檢察官提起公訴（96年度偵字第3384
、3592、3933、4147、4292、4293號），被告於準備程序中就被
訴事實為有罪之陳述，經本院告知簡式審判程序意旨，並聽取當
事人之意見後，本院合議庭裁定由受命法官獨任依簡式審判程序
審理，判決如下：
    主  文
丙○○竊盜，處有期徒刑伍月；又意圖為自己不法之所有，而侵
占自己持有他人之物，處有期徒刑貳月；又竊盜，處有期徒刑肆
月；又行使變造特許證，足以生損害於公眾及他人，處有期徒刑
參月；又竊盜，處有期徒刑肆月；又變造特許證，足以生損害於
公眾及他人，處有期徒刑貳月；又竊盜，處有期徒刑肆月；又竊
盜，處有期徒刑肆月；又竊盜，處有期徒刑肆月。應執行有期徒
刑貳年陸月。
    事  實
一、丙○○分別於下列時、地，故意為下列之犯行：
  (一)意圖為自己不法之所有，先於民國96年4 月22日中午某時，
    前往雲林縣口湖鄉○○村○○路15號金湖國小附設幼稚園內
    ，徒手將鋪設在該處樓梯上之防滑銅條7 條拉出後，再於同
    年5 月27日晚間6 、7 時許前往該址，徒手竊取該防滑銅條
    7 條得手，嗣於同年月28日某時，在雲林縣口湖鄉與水林鄉
    ○○○○道路，以新臺幣（下同）2,500 元之價格，販賣予
    姓名、年籍不詳綽號「阿水」之成年男子，所得款項已花用
    殆盡。適有金湖國小實習老師謝廷妮於同年4 月22日中午某
    時，在上址目擊丙○○拉出前開防滑銅條，復於同年5 月28
    日上午8 時30分許，在上址發現前開防滑銅條失竊後，旋報
    警處理，始查悉上情。
  (二)於96年6 月10日下午4 時許，在雲林縣口湖鄉○○村○○路
    22 巷3之2 號（起訴書誤載為22巷3 之21號）前，向其友人
    乙○借用機車拖板車1 臺（價值11,000元）後，竟意圖為自
    己不法之所有，以變易持有為所有之意思，於同月11日某時
    ，在不詳地點，以2,000 元之價格，販賣予姓名、年籍不詳
    綽號「阿義」之成年男子，而將該拖板車侵占入己，所得款
    項已花用殆盡。嗣於同月14日，乙○向丙○○催討該拖板車
    時，丙○○始供出上情。
  (三)於96年6 月15日晚間6 時許，在雲林縣口湖鄉下崙村某夜市
    旁，見蔡霜（起訴書誤載為蔡雙）所有而由庚○○（起訴書
    誤載為蔡添成）使用之車牌號碼KB8-881 號重型機車停放在
    該處，且機車鑰匙疏未取下，竟意圖為自己不法之所有，以
    該機車鑰匙啟動電門之方式，竊取該機車得手。嗣為逃避查
    緝，另基於行使變造特種文書之犯意，於同月17日某時，在
    口湖鄉某寺廟旁之廁所，以其所有50元硬幣1 枚（未扣案，
    已消費使用）刮除機車車牌號碼之方式，將懸掛在前開機車
    後方之車牌號碼變造為「KE3-831 」，供其平日騎乘代步而
    為行使，足生損害於蔡霜及庚○○本人、公路監理機關對於
    行車許可管理及警察機關對於道路交通稽查之正確性。同月
    25 日 上午10時20分許，丙○○騎乘該贓車至口湖鄉蚵寮村
    三姓公廟前，並在該處施用毒品海洛因（另案偵辦）時，為
    警當場查獲。
  (四)於96年7 月1 日下午4 時許，在雲林縣口湖鄉○○村○○道
    路1號 ，見己○○所有之車牌號碼H7E-583 號重型機車停放
    在該處，且機車鑰匙疏未取下，竟意圖為自己不法之所有，
    以該機車鑰匙啟動電門之方式，竊取該機車得手。嗣為逃避
    查緝，另基於變造特種文書之犯意，於同月6 日中午12時10
    分許，在口湖鄉○○村○○路40號旁空屋，以其所有50元硬
    幣1枚 （未扣案，已消費使用）刮除機車車牌號碼之方式，
    將懸掛在前開機車後方之車牌號碼變造為「K7F-533 」，欲
    供其平日騎乘代步使用，足生損害於己○○本人、公路監理
    機關對於行車許可管理及警察機關對於道路交通稽查之正確
    性，惟尚未騎乘該機車離去之際，為警當場查獲。
  (五)於96年7 月14日上午11時許以前某時，在雲林縣口湖鄉○○
    村○○路○ 段265 號，見林顯騰所有而由丁○○使用之車牌
    號碼NUC-769 號重型機車停放在該處，且機車鑰匙疏未取下
    ，竟意圖為自己不法之所有，以該機車鑰匙啟動電門之方式
    ，竊取該機車得手，供其代步之用。嗣於同月26日下午3 時
    30分許，騎乘該贓車前往口湖鄉○○村○○段325 之11地號
    魚塭後，另萌生為自己不法所有之意圖，撿拾地上石塊敲下
    其姑丈甲○○所有之銅製水管接頭13個，以此方式竊取得手
    。嗣於同日下午4 時20分許，丙○○騎乘該贓車載運竊得之
    銅製水管接頭13個，行經口湖鄉○○路○ 段往箔子寮產業道
    路時，為警當場查獲。
  (六)於96年7 月31日下午2 時16分許，在址設雲林縣北港鎮○街
    里○○路123 號之財團法人中國醫藥大學北港附設醫院停車
    場內，以徒手拉斷機車負極線（毀損部分，未據告訴），用
    腳踩腳動發動器之方式，竊取陳連中所有之車牌號碼QKL-59
    9 號輕型機車得手，供其代步使用。嗣經警調閱上開停車場
    之監視錄影畫面後，循線查獲上情。
二、案經乙○、甲○○訴由雲林縣警察局北港分局報告臺灣雲林
    地方法院檢察署檢察官偵查起訴。
    理  由
壹、程序方面：
    本件被告丙○○所犯均係死刑、無期徒刑、最輕本刑3 年以
    上有期徒刑以外之罪，其於準備程序就前揭被訴事實為有罪
    之陳述，經法官告知簡式審判程序之旨，並聽取當事人之意
    見後，本院認無不得或不宜改依簡式審判程序進行之處，爰
    依刑事訴訟法第273 條之1 第1 項、第284 條之1 規定，裁
    定本件進行簡式審判程序，合先敘明。
貳、實體方面：
一、認定犯罪事實所憑之證據及理由：
  (一)犯罪事實一之(一)部分：
    上開犯罪事實，業據被告丙○○於警詢及本院審理時坦白承
    認，並據證人戊○○、謝廷妮於警詢證述綦詳，足認被告自
    白與事實相符，自可採信。此部分事證已臻明確，被告犯行
    堪予認定，應依法論科。
  (二)犯罪事實一之(二)部分：
    上開犯罪事實，業據被告丙○○於警詢及本院審理時坦白承
    認，並據告訴人乙○於警詢指述綦詳，足認被告自白與事實
    相符，自可採信。此部分事證已臻明確，被告犯行堪予認定
    ，應依法論科。
  (三)犯罪事實一之(三)部分：
    上開犯罪事實，業據被告丙○○於警詢、檢察官偵訊及本院
    審理時坦白承認，核與被害人庚○○於警詢指述之情節相符
    ，並有雲林縣警察局車輛尋獲電腦輸入單、贓物認領保管單
    各1 紙及照片6 張附卷可稽，足認被告自白與事實相符，自
    可採信。此部分事證已臻明確，被告犯行堪予認定，應依法
    論科。
  (四)犯罪事實一之(四)部分：
    上開犯罪事實，業據被告丙○○於警詢、檢察官偵訊及本院
    審理時坦白承認，核與被害人己○○於警詢指述之情節相符
    ，並有雲林縣警察局車輛尋獲電腦輸入單、雲林縣警察局車
    輛協尋電腦輸入單、贓物認領保管單各1 紙及照片6 張附卷
    可稽，足認被告自白與事實相符，自可採信。此部分事證已
    臻明確，被告犯行堪予認定，應依法論科。
  (五)犯罪事實一之(五)部分：
    上開犯罪事實，業據被告丙○○於警詢、檢察官偵訊及本院
    審理時坦白承認，核與被害人丁○○、告訴人甲○○於警詢
    指述之情節相符，並有雲林縣警察局車輛尋獲電腦輸入單1
    紙、贓物認領保管單2 紙及照片6 張附卷可稽，足認被告自
    白與事實相符，自可採信。此部分事證已臻明確，被告犯行
    堪予認定，應依法論科。
  (六)犯罪事實一之(六)部分：
    上開犯罪事實，業據被告丙○○於警詢、檢察官偵訊及本院
    審理時坦白承認，核與被害人陳連中於警詢指述之情節相符
    ，並有雲林縣警察局車輛尋獲電腦輸入單、贓物認領保管單
    各1 紙、監視錄影畫面翻拍照片2 張及照片6 張等附卷可稽
    ，足認被告自白與事實相符，自可採信。此部分事證已臻明
    確，被告犯行堪予認定，應依法論科。
二、論罪科刑：
  (一)核被告丙○○就犯罪事實一之(一)竊取防滑銅條部分、犯罪事
    實一之(三)、(四)、(五)、(六)竊取車牌號碼KB8-881 、H7E-583 、
    NU C-769、QKL-599 號機車部分，均係犯刑法第320 條第1
    項之竊盜罪。又被告先於96年4 月22日拉出前開防滑銅條7
    條，再於同年5 月27日竊取該防滑銅條7 條得手，依一般社
    會健全觀念，係以單一行為經2 個階段，持續侵害被害人金
    湖國小附設幼稚園之同一財產法益，各行為之獨立性極為薄
    弱，應屬同一竊盜犯意下之接續行為，為接續犯，應包括評
    價為一罪。
  (二)核被告就犯罪事實一之(二)侵占機車拖板車部分，係犯刑法第
    335 條第1 項之侵占罪。
  (三)按汽車牌照包括號牌、行車執照及拖車使用證，為行車之許
    可憑證，由汽車所有人向公路監理機關申請登記，經清繳其
    所有違反公路法與道路交通管理處罰條例規定之罰鍰及未繳
    納之汽車燃料使用費並檢驗合格後發給之，道路交通安全規
    則第8 條前段定有明文，是以，車輛之車牌既係行車許可憑
    證，自屬特許證之一種。本件被告就犯罪事實一之(四)擅自變
    造具有特許證性質之H7E-583 號機車車牌部分，核係犯刑法
    第212 條之變造特種文書罪；就犯罪事實一之(三)擅自變造具
    有特許證性質之KB8-881 號機車車牌，並騎乘該機車代步而
    為行使部分，則係犯刑法第216 條、第212 條之行使變造特
    種文書罪。其變造之低度行為應為行使之高度行為所吸收，
    不另論罪。又被告變造KB8-881 號機車車牌後持以行使之時
    間，迄為警查獲時止雖達約8 日，惟以其懸掛後即有表彰該
    變造特種文書行為之情狀，應屬同一行使變造特種文書犯意
    下之接續行為，係侵害同一法益，而僅論以一罪。再起訴事
    實雖未敘及犯罪事實一之(三)被告行使變造特種文書之犯行，
    然該部分事實與已起訴之變造特種文書事實有實質上一罪關
    係，自為起訴效力所及，公訴檢察官亦當庭擴張此部分之犯
    罪事實，是基於審判不可分原則，本院應併予審究，附此敘
    明。
  (四)按刑法第321 條第1 項第3 款攜帶兇器竊盜罪，所稱之兇器
    ，乃依一般社會觀念足以對人之生命、身體、安全構成威脅
    ，而具有危險性之器械而言。至石頭乃自然界之物質，尚難
    謂為器械，自非該條款所稱之兇器（最高法院95年臺非字第
    10 0號判決意旨參照），是本件被告撿拾地上石塊敲下銅製
    水管接頭而竊取得手部分，尚難論以攜帶兇器竊盜罪。核被
    告就犯罪事實一之(五)竊取銅製水管接頭部分，係犯刑法第
    320 條第1 項之竊盜罪。又起訴意旨認被告係犯刑法第321
    條第1 項第3 款攜帶兇器竊盜罪，容有誤會，然此業經公訴
    檢察官當庭更正起訴法條為刑法第320 條第1 項之竊盜罪，
    本院自無庸再變更起訴法條，併此敘明。
  (五)被告所犯上開9罪，犯意各別，應予分論併罰。
  (六)本院審酌被告年輕力壯，竟不思以正途賺取財物，多次竊取
    或侵占他人財物，供其代步之用或變賣現金花用，且為規避
    查緝，竟恣意變造機車車牌號碼2 次，嚴重影響公路監理機
    關對於行車許可管理及警察機關對於道路交通稽查之正確性
    ，顯見其漠視他人財產法益，缺乏自制力及法紀觀念，又其
    竊取金湖國小附設幼稚園樓梯之防滑銅條，更危及幼童上下
    樓梯之安全，情節非輕，惟念其僅國中畢業，智識程度不高
    ，且犯後均坦承犯行，態度尚可，並與告訴人乙○達成調解
    ，告訴人乙○亦表明不追究刑事責任，有卷附雲林縣口湖鄉
    調解委員會調解筆錄1 份可稽，及其犯罪之動機、目的、手
    段及所生危害等一切情狀，分別量處如主文所示之刑，並定
    其應執行刑，以資懲儆。
  (七)至被告用以變造KB8-881 、H7E-583 號機車車牌所使用之50
    元硬幣各1 枚，雖係其所有供犯罪所用之物，惟並未扣案，
    且被告於本院審理時亦供稱該50元硬幣2 枚均已消費使用，
    為避免日後執行之困難，爰不為沒收之諭知。
三、應適用之法條：
  (一)刑事訴訟法第273條之1第1項、第299條第1項前段。
  (二)刑法第320 條第1 項、第335 條第1 項、第216 條、第212
    條、第51條第5 款。
  (三)刑法施行法第1條之1。
本案經檢察官江柏青到庭執行職務。
中    華    民    國    97    年    1     月    15    日
                  刑事第六庭    法  官  黃楹榆
以上正本證明與原本無異
如不服本判決，應於判決送達後10日內，向本院提出上訴狀。 (
須附繕本)
                                書記官  李雅怡
中    華    民    國    97    年    1     月    17    日
附錄本案論罪科刑法條：
刑法第212 條
偽造、變造護照、旅券、免許證、特許證及關於品行、能力服務
或其他相類之證書、介紹書，足以生損害於公眾或他人者，處1
年以下有期徒刑、拘役或3 百元以下罰金。
刑法第216 條
行使第210 條至第215 條之文書者，依偽造、變造文書或登載不
實事項或使登載不實事項之規定處斷。
刑法第320 條
意圖為自己或第3 人不法之所有，而竊取他人之動產者，為竊盜
罪，處5 年以下有期徒刑、拘役或5 百元以下罰金。
意圖為自己或第3 人不法之利益，而竊佔他人之不動產者，依前
項之規定處斷。
前2項之未遂犯罰之。
刑法第335 條
意圖為自己或第3 人不法之所有，而侵占自己持有他人之物者，
處5 年以下有期徒刑、拘役或科或併科1 千元以下罰金。
前項之未遂犯罰之。


司法院資訊處製作；財團法人民間司法改革基金會備份。
